臺灣臺中地方法院刑事判決
110年度易字第1962號
公  訴  人  臺灣臺中地方檢察署檢察官
被      告  陳怡霖



上列被告因妨害名譽案件，經檢察官提起公訴（110年度偵字第1
4305號），本院判決如下：
    主    文
陳怡霖犯公然侮辱罪，處罰金新臺幣陸仟元，如易服勞役，以新
臺幣壹仟元折算壹日。 
    犯罪事實
一、陳怡霖於民國110年1月18日16時58分許，駕駛車牌號碼0000
    -00號自用小客貨車，行經臺中市○○區○○○路000號前，因認
    吳慧筑駕駛車牌號碼0000-00號自用小客車突然變換車道至
    其行駛之車道上，故心生不滿，遂趁圓環東路與中陽路口號
    誌轉換為紅燈之際，駕駛上開自用小客貨車超越吳慧筑所駕
    駛之自用小客車，並斜停在吳慧筑所駕駛之自用小客車前方
    ，下車步行至吳慧筑所駕駛自用小客車之駕駛座旁，基於公
    然侮辱之犯意，於同日16時58分至59分許，在不特定多數人
    均得共見共聞之臺中市○○區○○○路000號前道路上，以「你有
    病嗎」、「媽的勒」、「幹妳娘」等語辱罵吳慧筑，足生損
    害於吳慧筑之人格及社會評價。
二、案經吳慧筑訴由臺中市政府警察局豐原分局報告臺灣臺中地
    方檢察署檢察官偵查起訴。
    理    由
壹、證據能力部分
    按被告以外之人於審判外之言詞或書面陳述，除法律有規定
    者外，不得作為證據；被告以外之人於審判外之陳述，雖不
    符刑事訴訟法第159條之1至第159條之4之規定，而經當事人
    於審判程序同意作為證據，法院審酌該言詞陳述或書面陳述
    作成時之情況，認為適當，亦得為證據，當事人、代理人或
    辯護人於法院調查證據時，知有第159條第1項不得為證據之
    情形，而未於言詞辯論終結前聲明異議者，視為有前項之同
    意，刑事訴訟法第159條第1項、第159條之5分別定有明文。
    本案後引具有傳聞性質之言詞或書面證據，均為被告以外之
    人審判外之陳述而屬傳聞證據，被告陳怡霖於本院準備程序
    時表示對於證據能力無意見，檢察官、被告迄於言詞辯論終
    結前未聲明異議，本院審酌相關言詞或書面陳述作成時之情
    況，核無違法取證或其他瑕疵，認為以之作為證據為適當，
    前開具傳聞性質之相關言詞或書面陳述，自得作為證據。
貳、實體部分
一、訊據被告陳怡霖固坦承於前揭時地向告訴人吳慧筑稱「你有
    病嗎」、「媽的勒」、「幹妳娘」等語，惟矢口否認有何公
    然侮辱犯行，辯稱：告訴人切到我的車道，未打方向燈害我
    嚇到，我在路口下車查看，對方問我為何開那麼快，我被激
    怒了，而且我急著去上班，那都是我的氣話，也是我平時會
    說的口頭禪，沒有侮辱告訴人之意云云。
二、經查：
  ㈠被告於110年1月18日16時58分許，駕駛車牌號碼0000-00號自
    用小客貨車，行經臺中市○○區○○○路000號前，因認告訴人吳
    慧筑駕駛車牌號碼0000-00號自用小客車突然變換車道至其
    前方，故心生不滿，趁圓環東路與中陽路口之號誌轉換為紅
    燈之際，駕駛上開自用小客貨車超越告訴人所駕駛之自用小
    客車，並斜停在告訴人所駕駛之自用小客車前方，下車步行
    至告訴人所駕駛自用小客車之駕駛座旁，於同日16時58分至
    59分許，在臺中市○○區○○○路000號前之道路上，向告訴人稱
    「你有病嗎」、「媽的勒」、「幹妳娘」等語之事實，業據
    證人即告訴人吳慧筑於警詢、偵訊時證述在卷（見110年度
    偵字第14305號卷〈以下稱偵卷〉第27至36、82至83頁），並
    有臺中市政府警察局豐原分局豐東派出所陳報單、受理刑事
    案件報案三聯單、受理各類案件紀錄表、指認犯罪嫌疑人紀
    錄表（指認人：吳慧筑）、警員職務報告、本院勘驗筆錄、
    行車紀錄器影像擷取畫面各1份、臺中市政府警察局舉發違
    反道路交通管理事件通知單2份在卷可稽（見偵卷第17、37
    至43、51至55、65至67、71至73頁；本院卷第65至66頁），
    且為被告所不爭執，上開事實足堪認定。
　㈡按刑法所稱之侮辱，係指侮弄辱罵，申言之，凡以粗鄙之言
    語、舉動、文字、圖畫為侮謾辱罵，或為其他輕蔑人格之一
    切行為屬之，任何對他人為有害於感情名譽之輕蔑表示，足
    使他人在精神上、心理上有感受到難堪或不快之虞者，均屬
    侮辱，而是否符合侮辱之判斷，應顧及行為人之年齡、教育
    程度、職業與被害人之關係及社會整體之價值觀等情狀。查
    「你有病嗎」、「媽的勒」、「幹妳娘」，係具負面評價之
    粗鄙、不雅用語，客觀上顯具輕蔑、嘲諷、貶抑他人人格之
    意涵，足使他人在精神上、心理上感受到難堪或不快，參以
    證人即告訴人吳慧筑於警詢及本院審理時證稱前揭言詞讓其
    感到非常屈辱、名譽受損、貶損其人格等語（見偵卷第31頁
    ；本院卷第70頁），顯足生損害於告訴人之人格及社會評價
    ，自屬侮辱之言語。次按刑法分則中公然二字之意義，祇以
    不特定人或多數人得以共見共聞之狀況為已足（司法院29年
    7 月5 日院字第2033號解釋意旨參照）。觀之行車紀錄器影
    像擷取畫面所示（見偵卷第51頁），被告向告訴人稱前揭侮
    辱言語之地點，係在人車頻繁往來通行之道路上，自屬不特
    定多數人均得以共見共聞之公然狀態無訛。據此，被告在公
    然之狀態下，以前揭言語辱罵告訴人，自該當公然侮辱之行
    為。
　㈣被告雖以前揭情詞置辯，惟查：
　⑴按刑法上之公然侮辱罪，係指以語言（或舉動）在公共場所
    向特定之人辱罵，為其他不特定人可以聞見之情形。而其語
    言（或舉動）之含義，又足以減損該特定人之聲譽者而言。
    倘與人發生爭執，而心生氣憤、不滿，出言譏罵對方，已具
    針對性，且係基於表達己身不滿，顯非玩笑可比，聽聞者已
    可感受陳述之攻擊性，而非平常玩笑或口頭禪，當然會使該
    特定人感覺人格遭受攻擊，足以貶損其名譽及尊嚴評價，而
    與刑法第309條第1項之構成要件相符（最高法院109年度台
    上字第4050號判決意旨參照）。
　⑵經本院當庭勘驗本案案發當時之行車紀錄器影像，節錄關於1
    09年1月18日16時58分55秒至59分35秒之勘驗結果如下（見
    本院卷第65至66頁）： 　　
    被  告：打燈你就要切出來，你有病嗎，你新車我舊車喔，
            你有病啊你。
    告訴人：你開這麼快做什麼？
    被  告：你有看到公車嗎，你有沒有看到，你撇出來就要出
            來，是嗎？
    告訴人：你後面開很快。
    被  告：打方向燈就一定要人家讓，是不是。
    告訴人：欸你那麼兇做甚麼。
    被  告：是不是。
    告訴人：沒關係我有行車紀錄器，你不用那麼兇。
    被  告：停車啊，媽的勒，你車開這樣，你不。
    告訴人：你後面開很快你知道嗎？
    被  告：那又怎樣，我的車道，我是快車道。
    告訴人：你怎麼會是你的車道，你在我後面，你怎麼會是你
            的車道呢。
    被  告：開閃光燈就可以撇過來，幹你娘，我打我打過去我
            就打過來嗎，講什麼。
    告訴人：沒關係我們叫警察來好啦。
    被  告：叫啦。　　 
    告訴人：你怎麼那麼兇。
    被  告：莫名其妙的人。　　 
    告訴人：沒關係我們叫警察，我們路邊，來我們路邊。
  ⑶依上開勘驗內容所示，在被告與告訴人對話過程中，被告固
    有指謫告訴人駕車突然變換車道至其行駛之車道上等情事，
    然參諸被告於本院審理時自承「你有病嗎」、「媽的勒」、
    「幹妳娘」三句話是對告訴人所說，因為其被激怒了，告訴
    人切到其車道上等語（見本院卷第69頁），可知被告當時因
    認告訴人突然變換車道至其行駛之車道上，故對告訴人心生
    不滿，遂向告訴人稱「你有病嗎」、「媽的勒」、「幹妳娘
    」等語，足見被告所為前揭言語已具針對性。又被告向告訴
    人稱「你有病嗎」、「媽的勒」、「幹妳娘」等語，係各夾
    雜在被告指謫告訴人之語句中間，客觀上已足使在場聽聞者
    感受該等陳述之攻擊性，要非一般玩笑或口頭禪可資比擬。
    再者，被告所為前揭言語，除主觀上發洩被告個人情緒以貶
    抑告訴人之外，均非有助於被告上開行車糾紛之陳述，顯然
    意在謾罵告訴人，並非單純一時脫口而出之口頭禪甚明，被
    告前揭所辯，自無可採。
　⑶綜上，本件事證明確，被告之犯行堪以認定，應依法論科。
三、論罪科刑
  ㈠核被告陳怡霖所為，係犯刑法第309條第1項之公然侮辱罪。
    又被告於前揭時地以「你有病嗎」、「媽的勒」、「幹妳娘
    」等語辱罵告訴人，係在密接之時間、同一地點而為，侵害
    同一法益，各行為之獨立性極為薄弱，依一般社會健全觀念
    ，在時間差距上，難以強行分開，在刑法評價上，以視為數
    個舉動之接續施行，合為包括之一行為予以評價較為合理，
    應論以接續犯，僅成立一罪。
  ㈡爰審酌被告未能理性克制自身情緒，僅因與告訴人之行車糾
    紛，率而以前揭言語公然侮辱告訴人，足以貶損告訴人之人
    格尊嚴與社會評價，妨害告訴人之名譽，所為應予非難，又
    犯後否認犯行，態度難認良好，惟念及被告並無前科紀錄，
    此有臺灣高等法院被告前案紀錄表1份附卷足憑（見本院卷
    第15頁），素行尚佳，復斟酌被告之犯罪動機、目的、手段
    、所生損害，暨被告於本院審理時自述其智識程度二專畢業
    ，經濟狀況為低收入戶等語（見本院卷第71頁），並提出臺
    中市后里區低收入戶證明書1份為憑（見本院卷第73頁)等一
    切情狀，量處如主文所示之刑，並諭知易服勞役之折算標準
    。
據上論斷，應依刑事訴訟法第299條第1項前段，刑法第309條第1
 項、第42條第3項，刑法施行法第1條之1第1項，判決如主文。
本案經檢察官屠元駿提起公訴，檢察官林煒容到庭執行職務。
中    華    民    國   110    年    12   月    30     日
                  刑事第十一庭  法  官  林依蓉
以上正本證明與原本無異。
如不服本判決應於收受送達後20日內向本院提出上訴書狀，並應
敘述具體理由；其未敘述上訴理由者，應於上訴期間屆滿後20日
內向本院補提理由書（均須按他造當事人之人數附繕本）「切勿
逕送上級法院」。
告訴人或被害人如不服判決，應備理由具狀向檢察官請求上訴，
上訴期間之計算，以檢察官收受判決正本之日起算。
                                書記官  林  俐
中    華    民    國   110    年    12   月    30     日
附錄本案論罪科刑法條全文：
刑法第309條
公然侮辱人者，處拘役或9千元以下罰金。
以強暴犯前項之罪者，處1年以下有期徒刑、拘役或1萬5千元以
下罰金。